最高法院刑事判決　　　　　　　一○○年度台上字第六二二號
上　訴　人　官純良
選任辯護人　翁方彬律師
上　訴　人　林德寬
選任辯護人　吳宏山律師
上列上訴人等因公共危險案件，不服台灣高等法院中華民國九十
八年四月二十八日第二審判決（九十七年度上訴字第四八六九號
，起訴案號：台灣板橋地方法院檢察署九十六年度偵字第二四一
九八號、九十六年度少連偵字第一五一、一五二號），提起上訴
，本院判決如下：
    主  文
原判決撤銷，發回台灣高等法院。
    理  由
本件原判決認上訴人官純良、林德寬（以下除個別記載姓名者外
，均稱上訴人等）共同放火燒燬他人之營業大客車及現有人所在
之建築物之犯行均明確，因而撤銷第一審科刑之判決，改判仍論
處上訴人等成年人與少年共同放火燒燬現未有人所在之他人所有
供公眾運輸之營業大客車及放火燒燬現有人所在之建築物罪刑（
各二罪，均未遂），固非無見。
惟按：(一)、被告以外之人之警詢陳述，係審判外之陳述，依刑事
訴訟法第一百五十九條第一項規定，除有法律規定外，不得為證
據；不得僅因該人已到庭具結作證經交互詰問後，其審判外陳述
之瑕疵即已治癒，而當然有證據能力，仍應依刑事訴訟法第一百
五十九條之二規定判斷其得否為證據，並於理由欄內敘明其理由
，否則仍有判決不備理由之違法。查共同被告林德寬及少年（共
犯）陳○○、許○○（以上二人之真實姓名均詳卷），以及關治
安、陳坤地、張榮宗、謝清煌、林東霖、吳卿等人於警詢時所
述，均屬官純良或林德寬本人以外之人於審判外之陳述。原判決
僅就林德寬、陳○○、許○○於警詢時以被告身分所為陳述，略
以：業經渠等於第一審以證人身分到庭陳述，並經辯護人、檢察
官當庭交互詰問，且與之互有相關之上訴人等亦行使對質詰問，
上訴人等之詰問權已有保障，林德寬、陳○○、許○○之警詢陳
述，瑕疵應已治癒，認渠等警詢陳述得為證據等語（見原判決第
六頁3.）。就林德寬、陳○○、許○○、關治安、陳坤地、張榮
宗、謝清煌、林東霖、吳卿等人之警詢陳述，何以合於刑事訴
訟法第一百五十九條之二規定，例外得為證據情形，並無任何說
明，即據為認定上訴人等犯罪事實之依據（見原判決第七頁(一)）
，依上說明，於法尚有未合。(二)、科刑判決所認定之事實，與所
採之證據不相適合，即屬證據上理由矛盾，其判決當然違背法令
。本件原判決認官純良於民國九十六年七月十一日十四時四十八
分許，以0000000000號電話撥打林德寬之00000
00000號電話，與林德寬相約在台北縣（新北市，下同）三
重市○○街某停車場見面，見面後告知林德寬因前此之放火案件
未得逞，需再至阿羅哈公司之辦公室縱火等情（見原判決第三頁
倒數第一行至第四頁第五行），並援引電話通聯紀錄為其依據（
見原判決第八頁第(三)）。惟依林德寬之0000000000號
通聯調閱查詢單，可知前開時間通話之基地台位於台北市○○街
○段，其後至七月十一日二十三時四十六分許，林德寬之十餘次
通話紀錄，其基地台亦均在台北市或台北縣板橋地區（見少連偵
字第一五二號卷第八四頁）。亦即九十六年七月十一日十四時四
十八分以後，林德寬似均在台北市或台北縣板橋地區活動。如果
無訛，原判決據上開通聯紀錄認定上訴人等於九十六年七月十一
日十四時四十八分許，以電話相約於台北縣三重市○○街某停車
場見面，官純良就放火有所指示等情，是否與事實相符，即有疑
義。其次，原判決引述各由官純良、林德寬使用之000000
0000、0000000000號電話間，於九十六年十月二
日零時二十二分、十二時五十四分、十三時十二分之監聽譯文，
並以官純良對於上開監聽譯文內容之聲音於警詢時坦承係其聲音
為由，認官純良與林德寬間交情非淺；兩人若非熟識，林德寬對
官純良何時出國、何時回國，豈能瞭若指掌；官純良辯稱不知道
「一元堂茶館」在何處，且與林德寬並無連絡云云，委不可採（
見原判決第九頁(五)至第十頁）。然前開時間內，0000000
000號電話係由邱昱愷申租（見原審卷第五三頁），官純良亦
否認使用該電話。則原判決認0000000000號電話係官
純良使用，已乏依據。且原判決所謂官純良於警詢時坦承監聽電
話係其聲音云云（見原判決第十頁倒數第九行以下），核諸警詢
筆錄，似係指九十六年十月二日十二時五十四分五十八秒，00
00000000與0000000000號電話間之監聽譯文
（見少連偵字第一五二號卷第十八頁、偵字第二四一九八號卷第
三六頁），並不及於同日零時二十二分及十三時十二分之監聽譯
文。亦即官純良係承認九十六年十月二日十二時五十四分五十八
秒，0000000000與0000000000號電話間之
通話係其聲音。至於同日零時二十二分及十三時十二分，000
0000000號與0000000000號電話間之監聽譯文
（見偵字第二四一九八號卷第三五頁），官純良並未承認。原判
決以不相適合之證據認定事實，亦有違誤。(三)、事實審法院未於
審判期日，就被告否認犯罪之有利辯解與證據，予以調查，亦未
於判決理由內加以論列，率行判決，即有調查職責未盡及判決理
由不備之違法。查官純良於原審聲請勘驗現場，以究明實行犯罪
之少年陳○○所持少量之汽油彈，丟在八吋厚之水泥牆上，再滑
落至汽車車道，會否發生燃燒之危險，而應適用不能犯（見原審
卷第四九頁後）；林德寬之辯護人亦主張本案有不能犯之適用（
見原審卷第九六頁）。上訴人等之聲請及有利之辯解，原判決未
敘明不予調查及不可採之理由，逕為判決，亦欠允洽。上訴人等
執以指摘原判決違法，非無理由，應認原判決有撤銷發回更審之
原因。
據上論結，應依刑事訴訟法第三百九十七條、第四百零一條，判
決如主文。
中    華    民    國  一○○  年    二    月    十    日
                      最高法院刑事第三庭
                          審判長法官  陳  正  庸  
                                法官  林  秀  夫  
                                法官  林  瑞  斌  
                                法官  謝  靜  恒  
                                法官  陳  世  雄  
本件正本證明與原本無異
                                      書  記  官  
中    華    民    國  一○○  年    二    月   十五   日
                                                      v